【裁判字號】    98,訴,1256
【裁判日期】    990122
【裁判案由】    毒品危害防制條例
【裁判全文】
臺灣基隆地方法院刑事判決              98年度訴字第1256號
公  訴  人  臺灣基隆地方法院檢察署檢察官
被      告  甲○○
上列被告因毒品危害防制條例案件，經檢察官提起公訴（98年度
毒偵字第1995號），並經本院合議庭裁定由受命法官獨任進行簡
式審判程序，判決如下：
    主  文
甲○○施用第一級毒品，累犯，處有期徒刑柒月；又施用第二級
毒品，累犯，處有期徒刑肆月。應執行有期徒刑拾月。
    事  實
一、甲○○前因施用第二級毒品案件，經2次觀察、勒戒後，均
    認無繼續施用毒品之傾向，先後於民國88年1月8日及於88
    月5月21日釋放出所，並經臺灣基隆地方法院檢察署檢察官
    分別以87年度偵緝字第196號及88年度偵緝字第186號不起訴
    處分書為不起訴處分確定。復因施用第二級毒品案件，經送
    強制戒治提起公訴，經本院以88年度基簡字第873號判處有
    期徒刑4月確定；又因施用第二級毒品案件，經本院以89 年
    度易字第509號判處有期徒刑10月確定；另因施用第二級毒
    品案件，經本院以90年度易字第166號判處應執行有期徒刑1
    年確定；再因施用第一級毒品案件，經送強制戒治，於93年
    1月9日釋放出所，並由本院以91年度訴字第559號判處有期
    徒刑6月確定，上開案件接續執行，於94年7月26日縮刑期滿
    執行完畢。復再因施用第一級毒品案件，經本院以97年度訴
    字第237號判處有期徒刑8月確定，甫於98年1月25日縮刑期
    滿執行完畢(構成累犯)。
二、詎甲○○猶不知悔改，復分別基於施用第一級毒品及第二級
    毒品之犯意，先於98年10月20日上午9時許，在基隆市○○
    區○○路某加油站公廁內，以將第一級毒品置入針筒摻水混
    合後注射方式，非法施用第一級毒品海洛因1次；另於98年
    10月21日晚上7時許，在真實姓名年籍不詳，綽號為「阿全
    」之友人，位於基隆市○○區○○街14號住處，以將甲基安
    非他命置入玻璃球吸食器燒烤之方式，非法施用第二級毒品
    甲基安非他命1次。
    嗣於98年10月22日上午11時30分許，為警在上開綽號「阿全
    」之住處內查獲，復經其同意為警採尿送驗，結果呈嗎啡及
    安非他命、甲基安非他命陽性反應，始悉上情。
三、案經基隆市警察局第二分局報告臺灣基隆地方法院檢察署檢
    察官偵辦起訴。
    理  由
一、被告甲○○所犯為死刑、無期徒刑、最輕本刑3年以上有期
    徒刑以外之罪，亦非屬高等法院管轄之第一審案件，其於準
    備程序進行中，先就被訴事實為有罪之陳述，經告知簡式審
    判程序之旨，並聽取檢察官、被告之意見後，本院合議庭依
    刑事訴訟法第273條之1第1項裁定進行簡式審判程序，是本
    案之證據調查，依同法第273條之2規定，不受同法第15 9條
    第1項、第161條之2、第161條之3、第163條之1，及第164條
    至第170條所規定證據能力認定及調查方式之限制，合先敘
    明。
二、按92年7 月9 日修正公布、93年1 月9 日施行之毒品危害防
    制條例第20條、第23條將施用毒品之刑事處遇程序，區分為
    「初犯」及「5 年內再犯」、「5 年後再犯」；依其立法理
    由之說明：「初犯」，經觀察、勒戒或強制戒治後，應為不
    起訴處分或不付審理之裁定，經觀察、勒戒或強制戒治執行
    完畢釋放後，「5 年內再犯」者，因其再犯率甚高，原實施
    之觀察、勒戒及強制戒治既已無法收其實效，爰依法追訴或
    裁定交付審理，至於經觀察、勒戒或強制戒治執行完畢釋放
    後，「5 年後再犯」者，前所實施之觀察、勒戒或強制戒治
    已足以遮斷其施用毒品之毒癮，為期自新及協助其斷除毒癮
    ，仍適用「初犯」規定，先經觀察、勒戒或強制戒治之程序
    。從而依修正後之規定，僅限於「初犯」及「5 年後再犯」
    2 種情形，始應先經觀察、勒戒或強制戒治程序；倘被告於
    5 年內已再犯，經依法追訴處罰，縱其第3 次（或第3 次以
    上）再度施用毒品之時間，在初犯經觀察、勒戒或強制戒治
    執行完畢釋放5 年以後，已不合於「5 年後再犯」之規定，
    且因已於「5 年內再犯」，顯見其再犯率甚高，原實施觀察
    、勒戒或強制戒治，已無法收其實效，即應依該條例第10條
    處罰（最高法院95年5 月9 日95年度第7 次刑事庭會議決議
    及97年9 月9 日97年度第5 次刑事庭會議決議意旨參照）。
    查被告前因施用毒品而經觀察、勒戒、強制戒治及起訴判處
    罪刑暨執行完畢之詳情（詳如事實欄一所載），有臺灣基隆
    地方法院檢察署刑案資料查註紀錄表及臺灣高等法院被告前
    案紀錄表在卷足參，堪認被告之再犯率甚高，原實施之觀察
    、勒戒或強制戒治已無法收其實效，當無再施以觀察、勒戒
    或強制戒治之必要，揆諸首揭說明，本案被告施用毒品之犯
    行雖係在第1 次觀察、勒戒執行完畢釋放5 年後所為，仍不
    得依毒品危害防制條例第20條第3 項規定施以觀察、勒戒及
    強制戒治之處遇，而應由檢察官依法追訴，是本件起訴程序
    並無違誤。
三、上揭犯罪事實，業據被告於偵訊時、本院準備程序及審理程
    序中自白不諱，且其尿液經送驗結果，確呈嗎啡及甲基安非
    他命陽性反應，此有基隆市警察局第二分局偵辦毒品危害防
    制條例案件犯嫌尿液檢體編號對照表、臺灣尖端先進生技醫
    藥股份有限公司濫用藥物檢驗報告各1份在卷可稽。而毒品
    施用後於尿液、血液中可檢出之最大時限，與施用劑量、施
    用頻率、施用方法、施用者飲水量多寡、個人體質、代謝情
    況、檢體收集時間點及所用檢測方法之靈敏度等因素有關，
    因個案而異，一般於尿液中可檢出之最大時限，海洛因為2
    至4天，甲基安非他命為1至5天，此有行政院衛生署管制藥
    品管理局92年7月23日管檢字第0920005609號函釋可查，足
    徵被告之任意性自白確與事實相符。綜上所述，本件事證明
    確，被告犯行堪以認定。
四、核被告所為，係犯毒品危害防制條例第10條第1項、第2項之
    施用第一級及第二級毒品罪，其持有第一、二級毒品海洛因
    、甲基安非他命係供施用，其持有之低度行為均為施用之高
    度行為所吸收，均不另論罪。又被告於98年10月20日上午9
    時許施用第一級毒品罪與於98年10月21日下午7時許施用第
    二級毒品罪，犯罪各別，行為互殊，應分論併罰。查被告曾
    受前揭犯罪事實欄所載有期徒刑之執行完畢，有臺灣高等法
    院被告全國前案紀錄表在卷可稽，其受有期徒刑之執行完畢
    後，5年以內故意再犯本件有期徒刑以上之罪，均為累犯，
    均應依刑法第47條笫1項之規定加重其刑。爰審酌被告前有
    施用毒品之前科，仍不知戒除毒品惡習而續為施用毒品，惡
    性非輕，惟審酌所犯施用毒品之犯罪係戕害自身健康之行為
    ，於他人尚不致造成損害及被告事後坦承犯行之態度等一切
    情狀，分別量處如主文所示之刑，並依刑法第51條第5款之
    規定，定其應執行之刑，以示懲儆。
據上論斷，應依刑事訴訟法第273條之1第1項、第299條第1項前
段，毒品危害防制條例第10條第1項、第2項，刑法第11條前段、
第47條第1項、第51條第5款，判決如主文。
本案經檢察官乙○○到庭執行職務。
中    華    民    國    99    年     1    月    22    日
                  刑事第四庭法  官    何怡穎
以上正本證明與原本無異。
如不服本判決應於收受送達後10日內向本院提出上訴書狀，並應
敘述具體理由；其未敘述上訴理由者，應於上訴期間屆滿後20日
內向本院補提理由書(均須按他造當事人之人數附繕本)「切勿逕
送上級法院」。
中    華    民    國    99    年    1     月    22    日
                            書記官    鄭梅君
附錄本案論罪科刑法條：
毒品危害防制條例第10條第1項、第2項
毒品危害防制條例第10條
施用第一級毒品者，處 6 月以上 5 年以下有期徒刑。
施用第二級毒品者，處 3 年以下有期徒刑。

司法院資訊處製作；財團法人民間司法改革基金會備份。
